臺灣臺北地方法院民事判決　八十九年度海商字第三○號
　　原　　　告　　台灣中國航聯產物保險股份有限公司
　　法定代理人　　乙○○
　　法定代理人　　甲○○
右當事人間請求損害賠償事件，本院判決如左：
    主    　文
被告應給付原告新台幣柒拾陸萬柒仟捌佰捌拾元及自民國八十九年七月八日起至清償
日止，按週年利率百分之五計算之利息。
原告其餘之訴駁回。
訴訟費用由被告負擔三分之二，餘由原告負擔。
本判決原告勝訴部分，於原告以新台幣貳拾陸萬元為被告供擔保後，得假執行，但被
告如於假執行程序實施前，預以新台幣柒拾陸萬柒仟捌佰捌拾元為原告供擔保，得假
執行。
原告其餘假執行之聲請駁回。
    事    　實
甲、原告方面：
壹、聲明：
  一、先位聲明：
    (一)被告應給付原告新台幣一百零二萬二千三百七十二元及自起訴狀繕本送達翌日
      起至清償日止，按週年利率百分之五計算之利息。
    (二)願供擔保，請准宣告假執行。
  二、備位聲明：
    (一)被告應給付原告新加坡幣五萬四千四百五十元及自起訴狀繕本送達翌日起至清
      償日止，按週年利率百分之五計算之利息。
    (二)願供擔保，請准宣告假執行。
貳、陳述：
  一、訴外人旗豐國際貿易股份有限公司（下稱旗豐公司）於民國（下同）八十八年
      六月間，出口荔枝乙批，委託被告負責自台中運至新加坡，詎該批物運抵新加
      坡後，發現因貨櫃溫度及濕度控制問題，荔枝出現變質變色情形並帶有腐敗的
      霉臭與發酵氣味。受貨人UNI-FRUITVEG  SUPPLIER（中譯果菜公司）發現上開
      貨損後，隨即向被告為貨損通知，被告並委派調查員共同參與公證調查，嗣因
      系爭貨物已酸敗不宜食用，遂由新加坡政府環壞部予以銷毀。經查：
      (一)運送人應使貨艙、冷藏室及其他供載運部分適合於受載運送與保存。運送人
        對於承運貨物之裝卸、搬移、堆存、保管及看守，應為必要之注意及處置，
        修正前海商法第一百零六條第一項第三款及第一百零七條定有明文。系爭貨
        損於託運人交付運送人運送時仍新鮮完好，後於運送途中，因冷凍櫃裝置故
        障致使承運物發酸腐敗無法食用，顯見該批貨物於運送人保管中產生質變，
        故被告應就該批貨損負運送人之債務不履行之損害賠償責任。
      (二)載貨證券之發給人，對於依載貨證券所記載應為之行為均應負責。修正前海
        商法第一百十八條定有明文。今託運人將系爭貨物完好交付被告運送時，被
        告即簽發「清潔」載貨證券，其後受人領貨時竟發現貨物酸敗無法食用，被
        告應另負載貨證券簽發人之債務不履行責任。
      (三)按受僱人因執行職務，不法侵害他人之權利者，由僱用人與行為人連帶負損
        害賠償責任，民法第一百八十四條及第一百八十八條第一項前段定有明文。
        系爭貨損乃肇因於被告所選任監督之履行輔助人或受僱人，未適當控制貨櫃
        溫度與濕度以致該批荔枝發生酸敗，鑑於實際負責運送、堆存、保管、及控
        制冷凍溫者，均為被告所選任監督之人，故被告依民法第一百八十八條規定
        ，應負僱用人之責任。
  二、本件受貨人果菜公司已將其就系爭貨損所得主張之保險金請求權、侵權行為及
      債務不履行損害賠償請求權讓與旗豐公司，而原告乃系爭貨物運輸險之保險人
      ，已依保險契約理賠旗豐公司上開損失而取得代位求償權，並受讓其就本件貨
      損所得主張之一切損害賠償請求權，爰以起訴狀繕本之送達再為債權讓與之通
      知，故原告自得依保險法第五十三條及民法債權讓與之規定，對被告為前開金
      額之請求。又按運送物有喪失、毀損或遲到者，其損害賠償額，應依其應交付
      時目的地之價值計算之，民法第六百三十八條定有明文。惟是否限於以交付時
      目的地之幣別為給付，法院之實務見解仍有爭議，故原告以新台幣及新加坡幣
      分別計算損害額，並列為先位及備位聲明，為此提起本件訴訟。
  三、被告謂原告應先舉證證明託運人交付運送人時，該荔枝仍新鮮完好等語，實則
      不然，蓋：
      (一)按載貨證券為證明交運時貨物表見情狀、數量、或重量之證明文件，故倘運
        送人認託運人所通知之貨物種類、品質、數量、情狀，與所收受之實際狀況
        有顯著跡象，疑其不相符合，或無法核對時，運送人或船長得不予載明，此
        為修正前海商法第九十八條第二項所明文規定。此規定不論在係由託運人自
        行裝櫃或運送人裝櫃之場合均有適用。
      (二)倘運送人就運送物之情狀、數量、或重量無法查核時，運送人在載貨證券上
        自得不予載明；反之，倘在載貨證券上已載明運送物之情狀、數量、或重量
        ，則運送人以其記載為運送之標的，當亦有所瞭解，其進而為之承運，自應
        對之負責，而不得再以「無法查核」為由，而主張毋庸負責。
      (三)本案被告於接收系爭貨物時即簽發清潔載貨證券，此從原證一號上並無異常
        註記可證，被告既已將本批荔枝之情狀、數量、或重量等資料記載於載貨證
        券上，並進而承運，依前述條文規定及載貨證券之文義性以言，自應認定被
        告接運之本批荔枝原始情狀良好，原告就此點已毋庸另為舉證，被告依法亦
        無權令原告為舉證。
      (四)被告係簽發清潔載貨證券，且依載貨證背面條款12(5)約定：「The  carrier
        shall  be at liberty  to open  the container  and  to inspect  the
        contents of the container  without notice to the Merchant...」中譯
        為：「運送人得自由開啟貨櫃，並檢視貨櫃內之運送物，且無須通知貨主..
        」被告即於定型化契約內賦予自己有檢視之權利，於裝運時自得於檢視運送
        物後，視運送物之實際情況，將其記載於載貨證券，以為日後主張免責之依
        據。今被告不圖為此，仍簽發清潔之載貨證券，即應認為運送人已對該貨物
        為合理之檢查，且未發現任何瑕疵。是以被告不得一方面簽發清潔之載貨證
        券，又於貨損發生後，主張貨物未經檢查而認為貨物於交運時即已受損。
      (五)再者，我國海商法係採「運送人推定過失責任」之立法，運送人並負有無過
        失之立證責任，苟其不能舉證證明其無過失，就運送物於運送途中所生之毀
        損滅失，即應負損害賠償責任（參學者楊仁壽著「海商法論」第二四七頁）
        。本批荔枝之腐敗確因被告所提供之冷凍櫃溫度未合於約定，以及被告未善
        盡注意與處置之責所致，則倘被告未能舉證免責，即應就本件貨損擔負賠償
        責任。
  四、本件貨損係因被告不當之「看守」所致：
      (一)依公證報告上所，本件運送物係因冷藏不當所致，且載貨證券上已明確載明
        冷藏溫度須達２℃，然依溫度計錄器上所顯示之紀錄該冷凍櫃於六月二十七
        日後之溫度曾一度高於５℃以上，顯見冷凍裝置於一九九九年六月二十七日
        至七月二日間係屬於失常之狀態，該期間係於運送人管領貨物之期間，當無
        疑異。
      (二)本案運送過程中，貨櫃溫度曾高達五度以上，已如前述。依被告公司之載貨
        證券背面條款第十三條約定：「The  carrier  shall  not undertake  to
        carry the goods in refrigerated, heated,insulated ventilated or my
        other special container  nor to carry special container  packed by
        or on behalf of the Merchant  as such;  but the carrier will treat
        such  goods or container  only as ordinary  goods or dry container
        respectively, unless special arragement  for the carriage  of such
        goods  or container  have been agree to in writing between Carrier
        and the Merchant  and Unless such special arragement  are noted on
        the  face of this Bill of Lading  and Unless  special  freight  as
        required has paid.」中譯為：「運送無義務載運須經冷凍、加熱、絕緣、
        換氣或其他特殊照料之貨櫃或貨物，除非該等特殊照料方式業經雙方書面約
        定、或記載於載貨證券或已支付特別之費用者外，運送人僅將該等貨物依一
        般之運送物或貨櫃處理。」，今本案系爭載貨證券即已載明運送物須於２℃
        之溫度下保存，而運送過程中竟有溫度高於５℃之情形，無論依載貨證券背
        面約款或依海商法第六十三條之規定，被告均未盡運送物之照管義務。
  五、被告又謂原證三號「銷毀證明書」不足證明系爭貨物「交付時之情狀」等語，
　    ，然：
      (一)系爭荔枝因被告運送途中冷凍櫃溫度過高，卸貨前已有發酵便酸之情狀，卸
        貨後數日內更嚴重發酵膨脹，導致無法出售，故始由新加坡政府為銷毀作業
        ，依一般社會經驗常理以觀，倘本批荔枝未有損壞，則其市場價值甚高，受
        貨人豈可能會任由新加坡政府為銷毀作業。
      (二)且本案受貨人發現系爭荔枝損壞情形嚴重後，隨即發出「貨損通知函」予被
        告在載貨證券上所載之聯絡人︱WAN HAI LINES (S) PTE LTD.，並　　要求
        其派員前來檢視系爭貨物，而據受貨人轉知被告亦確實有委派PACIFIC-INDO
        SERVICES之JIMMY  KOH先生前來勘查，故被告就系爭貨物於卸貨時之情狀顯
        然知之甚稔，不容其空言否認之。
  六、原告係依據保險代位權對被告請求損害賠償，依法毋庸另對被告為債權讓與通
      知：
      (一)按我國保險法第五十三條規定，於一定要件下，保險人得代位行使被保險人
        對於第三人之請求權，此項保險人之代位權限，係屬一種法定代位權，其代
        位權之取得，係基於法律規定，當然移轉於保險人，即被保險人對於第三人
        之損害賠償請求權，於保險人向被保險人為保險給付之同時，不待被保險人
        另為債權讓與之表示，即法定移轉予保險人，自毋庸另對應負損害賠償責任
        之該第三人為債權讓與之通知，合先敘明。
      (二)查本案託運人旗豐公司在出口系爭荔枝前向原告投保貨物運輸險，被告承運
        系爭荔枝後即簽發載貨證券，旗豐公司隨即將該紙載貨證券轉讓予受貨人果
        菜公司，依海商法第五條適用民法第六百二十九條之規定（載貨證券之物權
        性），果菜公司因持有載貨證券而依法取得系爭荔枝之所有權，依保險法第
        十八條規定，本件貨物運輸保險契約仍為果菜公司之利益而存在。
      (三)待系爭貨櫃運抵新加坡拆櫃後卻發現，櫃內荔枝因不耐高溫而腐敗，顯然系
        爭貨物係在運送途中發生損害，果菜公司自得依本件保險契約請求原告依法
        理賠保險金，然為理賠作業上之便利，果菜公司遂通知原告其已將保險金請
        求權讓與設立在台灣之旗豐公司，此一保險金請求權之讓與既與被告無涉，
        自當毋庸通知被告。爾後，原告即依約理賠保險金予旗豐公司，依保險法第
        五十三條規定及前揭論述，原告於給付保險金之同時即當然取得法定代位權
        以對被告主張損害賠償，依法毋庸另對被告為債權讓與之通知。
      (四)再者，原告委請宏聲海事商務法律事務所於八十八年十一月二十二日發函向
        被告索賠之文件中，即已檢附前引原證二號之權利轉讓文件明白告知被告「
        原告已取得保險代位權，且系爭載貨證券之持有人亦已將對運送人之求償權
        轉讓予原告」，被告並回函表示已收到上開文件；再依被告之往來文件可知
        ，原告已於八十九年二月十九日及六月五日向被告公司求償，被告公司則於
        八十九年六月五日函覆並提出四萬五元之要約以圖達成和解，惟原告以成數
        過低未予承諾，並於八十九年六月二十九日提起本件訴訟。是故，由上開文
        件可知被告於消滅時效屆滿前，早已接獲原告受讓債權之通知，且已受原告
        之請求，否則當不致提出和解金數額之要約。且原告於請求後之六個月內已
        提起本件訴訟，依民法第一百二十九條及第一百三十條之規定，應生中斷時
        效之效力。
  七、被告辯稱本件貨損得依修正前海商法第一百十三條第十二、十五及第十七款之
      規定免責，惟查：
      (一)若運送人欲主張舊海商法第一一三條之法定免責事由，須以運送人已依同法
        第一百零六及第一百零七條，使船具堪航能及堪載能力，及對承運貨物之裝
        卸、搬移、堆存、保管、運送等事項注意及處置為前提。且海商法就上開二
        條文之責任採推定過失之原則，舉證責任在運送人。
      (二)今被告自承冷凍貨櫃上之溫度紀錄器發生卡針現象，足認運送過程中根本無
        法就冷凍櫃內之溫度做適當之監控；即使貨櫃內之溫度上升至十度以上，亦
        不可能為其船員得知。是故，貨櫃既得視為貨艙之一部，被告所提供之船舶
        未具備舊海商法第一百零六條之堪載能力。
      (三)再載貨證券上已載明系爭運送物須以二度以下保鮮，被告於運送過程中，既
        已知悉貨物之保管方式，竟未依此方式為之，而另行主張運送物即使未保存
        於二度之狀態亦不致毀損，此與海商法就運送人之責任型態係採推定過失責
        任主義，容有未合。且貨物保管之方式，託運人當知之甚詳，是以託運人始
        將保管方式載明於載貨證券上。被告所提出之其他資料可能係針對不同種類
        之荔枝所做之研究，不得而知。
      (四)被告於載貨證券背面條款約定，得開櫃檢視貨物，若被告以其專業發現包裝
        方式不當時，尚得拒絕運送或依舊海商法第九十八條規定，於載貨證券內予
        以批註。今被告不圖為此而予以載運，且簽發清潔之載貨證券，自應依舊海
        商法第一百零六條推定被告就貨物之保管有過失，從而不得依同法第一百十
        三條各款規定主張免責。
      (五)被告聲請訊問證人鮑夢龍，無非欲證明本案貨損係因包裝不固所致。從而競
        合主張舊海商法第一百十三條第十二、十五及十七款之免責事由。惟被告即
        簽發原證一之清潔載貨證券，並未批註包裝不固之情形，運送人即不得以包
        裝不固為由，主張不負賠償之責。
  八、損害賠償數額之依據：
      (一)於出口貨物至國外之情形，因貨物於目的地之售價須計入運費及保險費或其
        他貿易之費用，是故實務上，要保人向保險公司投保貨物保險之保險價值係
        CIF 或發票價格加百分之十以為決定。
      (二)本案系爭貨物CIF之價格為新加坡幣四萬九千五百元，保險價值為上開價格
        加上百分之十，即新加坡幣五萬四千四百五十元，依一新加坡幣兌換新台幣
        一八點九六元計算，折合新台幣一百零三萬二千三百七十二元。原告於台灣
        旗豐公司自果菜公司受讓系爭運送物之權利後，原告將上開金額給付予旗豐
        公司。
      (三)若前開損害賠償之數額為被告所否認，惟本案原告因運送物毀損受有損害之
        事實已臻明確，原告爰依民事訴訟法第二百二十二條第二項之規定，聲請鈞
        院依所得心證定其數額。
  九、果菜商行權利轉讓書上簽署之合夥人Lim Lay Ping，為有權代表該商行簽字之
      人：
      (一)依新加坡公司商業登記處之登記料，果菜商行合夥人「Lim Lay Ping」自西
        元一九九九年三月十八日即已入夥，迄無退出之紀錄，故其於西元一九九九
        年七月、二○○一年六月自有權以該商行名義代表該商行簽署權利轉讓書等
        文件。
      (二)又該商行合夥人共四名「Yap Ah Tien、Lim Kim Huat、Lim Lay Ping、Lim
        Kwang  Eng」，自西元一九九九年三月以來均未變動，而其餘合夥人亦出具
        說明書，說明當初Lim Lay Ping確實有權代表該商號簽發前開權利轉讓書。
      (三)依新加坡合夥法第五條規定，各合夥人關於合夥事業之目的，為合夥商行及
        其他合夥人之代理人，各合夥人身為該商號之一分子，關於以通常交易從事
        該商行業務之行為，對於該商行及其合夥人均有拘束力。第六條規定，一行
        為或票據有關於該商行之業務，且以該商行名義作為或簽署，或以其他方式
        表彰欲使商行受拘束之意思，經有權之人作成，不其是否屬合夥人，則該商
        行及所有合夥人均受拘束。果菜商行現存全體合夥人已出具說明書說明Lim
        Lay Ping為商行之合夥人，由全體合夥人授權，依需要在所有相關之時間，
        代表商行簽署並使用合夥戳章於日期為西元一九九九年七月十七日之權利轉
        讓書，及日期為西元二○○一年六月二十八日之證明書。全體合夥人並確認
        權利轉讓書係由該商行及旗豐公司成立之讓與，真實無誤。倘使在任何情況
        對Lim Lay Ping簽署系爭文件之獲授權有任何疑問，合夥人全體也全權承認
        上述文件之簽署，及以上述所提及之讓與。
      (四)雖合夥人之一Lim  Kim Huat（新坡身分字號S0000000F），業於西元一九九
        九年九月九日去世，然就其餘合夥人所知，Lim Kim Huat在系爭文件簽署時
        ，已授權Lim Lay Ping簽署權利轉讓書。
      (五)新加坡律師Rajah & Tann律師事務，亦就此提供法律意見，認為：
        1.本件所涉係受損之荔枝貨物，導致權利轉讓書之簽署，係一有關於該商行
          業務通常交易之事項，此係基於該商行經營水果及蔬菜買賣、及陸路運輸
          之貿易業務，自然地，包括一切與該業務項目必然發生或相關之事項。
        2.此外，依新加坡法，倘一合夥人經其他合夥人全權授權從事某行為，該行
          為對於該商行有拘束力，此係基於普通法關於代理規定，代理人行為之效
          力及於本人。
        3.即便某人代表該商行為某一行為時，未獲充分授權，該行為亦得由合夥人
          承認之。
        4.另Lim Lay Ping在簽署文件時，得以使用合夥商行之信紙抬頭、及商行戳
          章。又該商行去世之合夥人Lim Kim Huat係其餘兩名合夥人Lim Lay Ping
          及Lim Kwang  Eng之父親，該商行為家族企業。
        5.綜上，足認Lim Lay Ping乃有權代表該商行及其餘合夥人簽署系爭文件。
        該意見書內並檢附新加坡合夥法、法律教科書、新加坡法、判例以佐證。
      (六)前揭外國公、私文書，均經該國公證人及我國駐新加坡辦事務認證，依民事
        訴訟法第三百五十六條之規定，應推定其為真正，而其內容相互符合，且無
        其他推翻其內容之證據，足認該等文書之實質亦屬真正。
參、證據：提出(一)編號TASPR001  2C載貨證券一份、(二)權移轉讓書一份(三)新加坡政府
    環境保護局出具之銷毀證明書影本一份、(四)代位賠償收據影本一份、(五)保險契約
    影本一份、(六)貨損通知函影本一份、(七)原告八十八年十一月二十二日之索賠償影
    本一份、(八)被告八十八年十一月二十四日回函影本一份、(九)公證報告影本一份、
    (十)系爭貨損照片一份、(十一)系爭貨物商業發票影本一份、(十二)果菜商行西元二○○一
    年六月二十八日證明書一份、(十三)新加坡公司商業登記處之登記資料一份、(十四)果菜
    商行西元二○○二年三月二十六日說明書一份、(十五)新加坡律師法律意見書一份為
    證。
乙、被告方面：
壹、聲明：
  一、原告之訴及假執行聲請請均駁回。
  二、如受不利判決，願供擔保請准免為假執行。
貳、陳述：
  一、原告請求本件出口荔枝之損害賠償，應先證明其「請求權」權源，惟原告之請
      求權並不存在：
      (一)本案受貨人果菜公司已將系爭貨損之損害賠償請求權「讓與」旗豐公司，原
        告復依保險契約理賠旗豐公司，依法即取得「代位」旗豐公司求償之權利，
        同時並自旗豐公司「受讓」損害賠償之權利。另以本件起訴狀繕本之送達，
        作為債權讓與之通知云云。足見，本件損害賠償請求權之原始權源在於果菜
        公司，旗豐公司於本件並無請求權利，故原告不論係代位或受讓旗豐公司之
        「權利，應難向原告求償。必須經過二次債權讓與或一次債權讓與及保險代
        位，原告始取得本件損害賠償請求權。惟查原告所舉原證二號之債權讓與證
        明文件，為果菜公司簽署之權利轉讓文件，核屬外國文書。原告既未提示其
        原本，該文件復未經公證認證，且簽署人是否為該公司負責人亦屬存疑。另
        按債權之讓與，非經讓與人或受讓人通知債務人，對於債務人不生效力，民
        法第二百九十七條第一項定有明文。是債權讓與必須經讓與人或受讓人通知
        債權人，始生效力。本件果菜公司債權轉讓予旗豐公司，讓與人與受讓人均
        未依法通知被告。是該債權讓與對被告，尚不生效力。
      (二)原告雖於九十年六月二十八日提出原證十二號證明文件，以證明原證二號之
        真正，惟原證二號係於西元一九九九年七月十七日簽署，但原證十二號證明
        文件係證明西元一九九八年七月十七日簽署之文件，兩者日期不同，無從證
        明。且原證十二號係由Lim Lay Ping代表公司簽署，授權Lim Lay Ping自己
        簽具原證二號文件，屬「自己代理」，與民法第一百零六條規定違背而無效
        。該文件Lim Lay Ping係以公司合夥人身分簽署，惟依民法第六百七十二條
        規定，必須由合夥人全體共同執行之，故合夥人之一簽署之文件，無完全之
        效力。
      (三)原告又於九十一年三月二十六日提出原證十四號說明書，惟該說明書係臨訟
        制作，被告否認其真正，且該說明書無四位合夥人全體簽署，自難證明該合
        夥商行確曾於西元一九九九年七月十七日同意系爭債權讓與，故所謂債權讓
        轉台灣旗公司，並未有效成立。
  二、原告固主張曾於原證七號信函通知被告，「系爭載貨證券之持有人」已將運送
      人之求償權利轉讓予「原告」等語。然而：
      (一)原告應證明者係將「果菜公司讓與債權予旗豐公司」之情事通知被告，惟上
        開文件，所謂「載貨證券持有人」並不確定。
      (二)該信函係通知權利讓與「原告保險公司」，與本件原告應證明上開債權讓與
        通知情事，洵然不符，至為明確。
      (三)被告原證八號之信函僅證明曾收到原告十一月二十四日之信函，並不能證明
        收到原證七號十一月二十二日之信函，是於原告舉證證明前，該原證七號信
        函之真實即屬存疑。
      (四)再原告並非果菜公司將權利轉讓與旗公司之「債權轉讓」之讓與人或受讓人
        ，依法無由以起訴狀繕本送達以代通知。且本件貨物係於八十八年七月二日
        由受貨人果菜公司受領，而起訴狀繕本係於八十九年七月七日始送達被告。
        是縱起訴狀繕本送達足代通知，送達時亦逾海商法第一百條第二項一年時效
        之規定。
      (五)原告復陳稱係依民法第二百四十二條、第二百四十三條代位權之規定，代位
        行使通知或催告之權利，惟果菜商行或旗豐公司並非原告之債務人，原告無
        從行使代位權，且債權讓與之通知並非權利之保存行為，原告原證七號索賠
        償文義，原告從未於其內通知被告「果菜商行債權讓與旗公司」之情形，是
        縱原告得代位行使，其亦存未為該債權讓與通知。
  三、依舊海商法第一百條第二項規定，貨物之損害賠償請求權之時效為一年。本件
      貨物於八十八年七月二日即已交付受貨人果菜公司，其縱有損害賠償請求權利
      ，亦已於八十九年七月二日即罹於時效而消滅。於時效屆至前，果菜公司從未
      對被告有所請求，其請求權應已罹於時效消滅。是原告對被告主張損害賠償請
      求，於法即有未合。再原告是由訴訟代理人林昇格律師於八十八年六月二十九
      日代其起訴，然原告訴訟代理人迄未提出委任狀於法院，顯見其起訴時之訴訟
      代理權為有欠缺，原告之起訴即非合法，自不生中斷時效之效力。
  四、本件荔枝屬整櫃運送（FCL to FCL），貨物裝櫃等由託運人負責，託運人裝櫃
      封緘後始將整櫃交運，唯託運人對櫃內荔枝之情狀知之最詳，被告對貨物情狀
      無從查知，於系爭載貨證券上並無註記，即不得逕為推論被告表示櫃內貨物品
      質良好。況於整裝整拆之貨櫃運送，被告僅得核對記載貨櫃「外表」之情狀，
      對「櫃內貨物」是否有異常狀態，無法查明紀錄，此有楊仁壽先生大作見解足
      稽。是原告謂：因被告於載貨證券上無異常註記，即應認定被告接運之貨物原
      始情狀良好，於情於法皆有未合。、我國海商法固採「運送人推定過失責任」
      ，惟在推定運送人有過失以前，索賠權人必須先證明「運送物在運送人占有中
      發生毀損滅失」，此有楊仁壽先生大作足稽。被告雖於載貨證券背面條款第十
      二(五)條保留開啟貨櫃之自由，係為船舶發生火災、碰撞或櫃內化學品洩漏時之
      緊急處分，但並不表示被告有任意開啟貨櫃查驗貨物之權限。被告既不得開拆
      貨櫃，其於貨物託運時簽發之清潔提單，應指貨櫃「外表」情況良好，而不及
      於「櫃內貨物」，原告自難以本件清潔提之簽發，逕推論櫃內貨物情況良好。
      至於貨物交付時之情狀，雖原告提出其於同年七月十三日為新加坡政府銷毀之
      證明，惟尚難證明其貨物於七月二日交付時之情狀。是原告必須證明貨物於託
      運時與交付時之情狀，始得推定運送人即被告有過失。
  五、系爭貨損係出於託運人疏於預冷，放置冰塊、堆存貨物及其包裝不當所致，是
      依舊海商法第一百十三條第十二、十五及第十七款，被告均不負本件貨損之賠
      償責任：
      (一)原告指摘本件冷凍櫃櫃內溫度於六月二十七日後，曾一度高於五度Ｃ以上，
        並非實在，蓋因：依系爭溫度紀錄圖，於八十八年六月二十七日至七月二日
        間，紀錄為一平滑之曲線。該曲線顯示當時紀錄指針發生「卡針現象」，其
        間無法紀錄櫃內之溫度。按於指針正常之情形，因櫃內循環進行除霜，溫度
        紀錄圖將呈現上下鋸齒之圖形，參酌圖上八十八年六月二十七日前之紀錄，
        即屬指針正常之例證。是原告以該紀錄圖主張，該時期櫃內溫度異常，即非
        實在。
      (二)查本件冷凍櫃之運作正常，櫃內溫度皆維持於約定之溫度內。蓋因：
        1.系爭貨物於八十八年七月二日提領，於同年七月三日及七月五日由貨主安
          排公證檢驗，同年七月七日運回貨櫃場後，被告再為測試檢驗，發現測試
          溫度圖之紀錄，顯示櫃內機械運作正常。
        2.另查本件運送途中，船員於船上所作之溫度巡度紀錄，亦顯示冷凍櫃運作
          正常。
      (三)系爭之冷凍貨櫃應無機械故障，導致溫度上升之情事。況由於荔枝最適裝載
        運送之溫度為攝氏二至六度，因此縱櫃內溫度曾上升至攝氏五度，應不致造
        成系爭貨損。
      (四)本件冷凍櫃之貨損原因，經查應係出於下列數端：
        1.貨主於提領貨櫃後並未為「預冷」作業，即行裝填貨物所致。
          (1)核貨主係於八十八年六月二十二日提領空櫃，同年六月二十三日裝櫃後
            交付被告運送，其間溫度自攝氏二度陡升至攝氏十八度，足證貨主裝填
            貨物時全未「預冷」，並未保持櫃內溫度於約定溫度中。
          (2)冷凍櫃「預冷」之主要目的是降低水果溫度至一定水準，此溫度能使水
            果後熟及腐壞的發生大為遲緩，且有效延遲水份損害及外觀的損傷。足
            證，本件貨物因貨主未為預冷，造成貨物之過熟與腐敗。
        2.貨主於裝貨時，並未依慣例放入冰塊保溼，致生貨損：
          (1)據本件公證報告所載，系爭荔枝對濕度非常敏感，所以一般荔枝運送，
            貨主會於荔枝簍子上放一大塊冰塊，使其於運送途中會漸次融化，對荔
            枝造成一種濕浴現象，以於運送中保持荔枝之濕度。
          (2)惟查系爭貨櫃於開櫃時，荔枝簍子上並未發現冰塊，櫃內地面亦十分乾
            燥而無水漬。核本件航程自台灣至新加坡僅七天，縱櫃內溫度曾上升至
            攝氏五度，亦不致完全蒸發簍子上之一大冰塊而不留下任何跡痕，是貨
            主裝貨時並未置入冰塊，要無庸疑。
          (3)另貨主於本件荔枝包裝，係先裝於紅色塑膠袋內再置於簍中，簍外再以
            透明塑膠膜包覆，其間密不透風，嚴重組礙荔枝之呼吸與二氧化碳之排
            放，此外亦證明貨主於裝貨時並未放入冰塊，否則如此包裹，荔枝要無
            濕浴之餘地。
          (4)再就貨物之裝填而言，各箱貨物間應留通道，俾空氣循環與流通。查本
            件各簍荔枝以層層堆疊方式排列於櫃內，未留空氣流通之走道，應亦為
            造成貨損之原因。
      (五)原告雖謂被告簽發清潔提單，不得主張貨物包裝不固，並提出最高法院六十
        四年台上字第四七一號判決以實其說。惟查，上開判決係針對散裝貨物，與
        本件貨櫃貨物之情形不同。運送人於收受散裝貨時，因有機會查明貨物之外
        表包裝，自難於事後爭執貨物之包裝不固。惟於整裝整拆之貨櫃貨物，運送
        人本無從查知櫃內貨物之包裝為何，自無礙於爭執貨物之包裝不固。
      (六)縱認本件貨損係如原告主張因裝船後溫度過高所致，依舊海商法第一百零六
        條第二項規定，如船舶發航後因突失堪航能力，包括突失冷藏、保存運載貨
        物之能力，所發生之貨損，被告均得依上開規定主張不負損害賠償責任。
  六、原告主張系爭貨損，依民法第六百三十八條之規定，應提出該運送物「交付時
      」目的地之市價證明之。原告提出貨主自行開立之商業發票，主張係本件貨物
      之目的地市價，依最高法院判決見解，於法即有未合。另原告主張請求額應依
      發票價格之百分之一百一十，於法亦無據。原告除未依法提出交付時目的地市
      價外，依原證九號公證報告記載，公證時一千八百簍貨物尚有每簍新加坡幣五
      元之殘值，原告起訴時並未將上開殘值扣除，是其請求之貨損，亦有疏漏。
參、證據：提出(一)楊仁壽著「海上貨損索賠」第四十二頁影本一份、(二)楊仁壽著「海
    上貨損索賠」第四十四、四十五頁影本一份、(三)溫度紀錄圖影本一份、(四)測試溫
    度圖影本一份、(五)溫度巡度紀錄影本一份、(六)「水果運送指南」資料影本一份、
    (七)王炘著「水果之處理、運輸與儲藏」第二百八十九頁影本一份、(八)系爭荔枝外
    觀包裝照片一份、(九)王炘著「水果之處理、運輸與儲藏」第三百七十四、第三百
    七十七頁影本一份、(十)國際金融貿易大辭典第二百六十六頁影本一份、(十一)台灣高
    等法院八十五年海商上易字第一號確定判決影本一份、(十二)楊仁壽著「海商判決評
    釋」第四百一十四頁影本一份、(十三)最高法院六十四年度台上字第一八五六號判決
    影本一份、(十四)最高法院七十七年台上字第一○九八號判決影本一份、(十五)曾俊鵬著
    「國際貨櫃運輸實務」第八十六、第八十七頁影本一份、(十六)陳敏生著「海運經營
    」第三百三十四頁影本一份、(十七)最高法院八十二年度台上字第一七三四號判決影
    本一份為證，並聲請訊問證人鮑夢龍。
    理　    由
一、原告法定代理人原為方敏生，嗣於九十一年六月四日變更為乙○○，乙○○並於
    九十一年七月四日依民事訴訟法第一百七十五條第一項具狀承受訴訟，合先敘明
    。
二、原告主張旗豐公司於八十八年六月間，出口荔枝乙批，委託被告負責自台中運至
    新加坡，詎該批物運抵新加坡後，發現因貨櫃溫度及濕度控制問題，荔枝出現變
    質變色情形並帶有腐敗的霉臭與發酵氣味。受貨人果菜公司發現上開貨損後，即
    向被告為貨損通知，被告並委派調查員共同參與公證調查，嗣因系爭貨物已腐敗
    不宜食用，遂由新加坡政府予以銷毀，被告就該批貨物應負運送人債務不履行之
    損害賠償責任、載貨證券簽發人之債務不履行責任及民法第一百八十八條僱用人
    責任，而受貨人果菜公司已其就系爭貨物所主張之保險金請求權、侵權行為及債
    務不履行損害賠償請求權讓與旗公司，原告為系爭貨物運輸險之保險人，依保險
    契約理賠予旗豐公司新加坡幣五萬四千四百五十元而得代位求償權，並受讓其就
    本件貨損所得主張之一切損害賠償請求權，爰以起訴狀繕本之送達再為債權讓與
    之通知，依保險法第五十三條及民法債權讓與之規定，請求被告賠償前開金額，
    為此提起本件訴訟，請求如先位及備位聲明所示。
    被告則以原告應先證明其請求之權源，及證明系爭貨物於託運及交付時之情狀；
    系爭貨物係因託運人疏於預冷、放置冰塊、堆存貨物及其包裝不當所致，依舊海
    商法第一百十三條第十二、十五及第十七款，被告不負貨損之賠償責任；又縱認
    被告須負貨損之賠償責任，原告未提出交付時目的地市價，且依公證報告，公證
    時系爭貨物一千八百簍每簍尚有新加坡幣五元之殘值，原告未予扣除，亦有疏漏
    等語置辯。
三、兩造對於旗豐公司於八十八年六月間，出口荔枝乙批，委託被告負責自台中運至
    新加坡，並由被告簽發受益人為新加坡之果菜公司，編號TASPR001  2C載貨證券
    之事實，均不爭執，並有編號TASPR001  2C載貨證券影本一份在卷可憑，自堪信
    為真實。原告主張系爭貨物毀損，向被告請求損害賠償，依舉證責任之分配，應
    由原告就(一)其為有權利請求賠償之人、(二)貨物之毀損之情形及(三)貨物之毀損係發
    生於被告保管中等事實，負舉證責任。
四、原告是否為有權利請求賠償之人：
    (一)原告主張本件託運人旗豐公司在出口系爭荔枝前向原告投保貨物運輸險，被告
      承運系爭荔枝後即簽發載貨證券，旗豐公司隨即將該紙載貨證券轉讓予受貨人
      果菜公司之事實，業據其提出保險契約影本一份為證，並為被告所不爭執，自
      堪信為真實。依海商法第五條適用民法第六百二十九條，交付提單於有受領物
      品權利人時，其交付就物品所有權移轉之關係，與物品之交付有，同一效力之
      規定，果菜公司因持有系爭載貨證券而取得系爭荔枝之所有權。再按保險法第
      十八條規定，保險標的物所有權移轉時，保險契約除另有訂定外，仍為受讓人
      之利益而存在，是本件貨物運輸保險契約仍為果菜公司之利益而存在。
    (二)果菜公司為系爭載貨證券之受貨人，亦為載貨證券持有人，即為系爭貨物有受
      領權利之人。果菜公司於原告所主張之貨損發生後，於西元一九九九年（民國
      八十八年）七月十七日，由Lim Lay Ping簽署權利轉讓書，將系爭貨物所有權
      利、載貨證券所得主張之權利，且包括保險契約上所有利益轉讓與旗豐公司等
      情，業據原告提出原證二號權利轉讓書一份為證。雖被告否認該文書之真正，
      亦否認 Lim Lay Ping 為有權代果菜商行簽署文件之人。惟原告就此亦提出依
      新加坡公司商業登記處之登記料及果菜商行西元二○○二年（民國九十一年）
      三月二十六日說明書為證，依新加坡公司商業登記處登記資料所示，果菜商行
      合夥人「 Lim Lay Ping 」自西元一九九九年三月十八日即已入夥，迄無退出
      之紀錄。而果菜商行九十一年三月二十六日之說明書，則係由合夥人「   Yap
       Ah Tien、Lim LayPing、Lim  Kwang Eng 」具名表示 Lim Lay Ping 經由全
      體授權簽署西元一九九九年七月十七日之權利轉讓證書，並全體承認該文件之
      簽署，有新加坡公司商業登記處之登記資料、果菜商行西元二○○二年三月二
      十六日說明書等件影本在卷可憑。另果菜商行西元二○○二年三月二十六日說
      明書亦特別說明雖合夥人之一 Lim Kim Huat （新坡身分字號 S0000000F），
      業於西元一九九九年九月九日去世，然就其餘合夥人所知，Lim  Kim Huat 在
      系爭文件簽署時，已授權 Lim Lay Ping 簽署權利轉讓書。
    (三)依新加坡合夥法第五條規定，各合夥人關於合夥事業之目的，為合夥商行及其
      他合夥人之代理人，各合夥人身為該商號之一分子，關於以通常交易從事該商
      行業務之行為，對於該商行及其合夥人均有拘束力。第六條規定，一行為或票
      據有關於該商行之業務，且以該商行名義作為或簽署，或以其他方式表彰欲使
      商行受拘束之意思，經有權之人作成，不其是否屬合夥人，則該商行及所有合
      夥人均受拘束。原告並提出新加坡律師Rajah & Tann律師事務之法律意見書，
      其認為：本件所涉係受損之荔枝貨物，導致權利轉讓書之簽署，係一有關於該
      商行業務通常交易之事項，此係基於該商行經營水果及蔬菜買賣、及陸路運輸
      之貿易業務，自然地，包括一切與該業務項目必然發生或相關之事項。此外，
      依新加坡法，倘一合夥人經其他合夥人全權授權從事某行為，該行為對於該商
      行有拘束力，此係基於普通法關於代理規定，代理人行為之效力及於本人。即
      便某人代表該商行為某一行為時，未獲充分授權，該行為亦得由合夥人承認之
      。另 Lim Lay Ping 在簽署文件時，得以使用合夥商行之信紙抬頭、及商行戳
      章。又該商行去世之合夥人  Lim Kim Huat 係其餘兩名合夥人 Lim Lay Ping
      及 Lim Kwang  Eng 之父親，該商行為家族企業。綜上，足認  Lim Lay Ping
      乃有權代表該商行及其餘合夥人簽署系爭文件。該意見書內並檢附新加坡合夥
      法、法律教科書、新加坡法、判例以佐證。而前開果菜商行之說明書、法律意
      見書，均經新加坡公證人及我國駐新加坡辦事處認證，依民事訴訟法第三百五
      十六條之規定，應推定其形式為真正，而其內容相互符合，且無其他推翻其內
      容之證據，亦足認此文書之實質亦為真正，故原告主張果菜商行於西元一九九
      九年（民國八十八年）七月十七日已將系爭貨物所有權利、載貨證券所得主張
      之權利，且包括保險契上所有利益轉讓與旗豐公司等情，堪信為真實。
    (四)果菜商行於八十八年七月十七日將系爭貨物所有權利、載貨證券所得主張權利
      ，包括保險契約上所有利益轉讓與旗豐公司，已如前述，而原告於八十八年八
      月二十日理賠予旗豐公司新台幣一百零三萬二千三百七十二元，旗豐公司並於
      同日將就系爭貨物所得主張之一切權利轉讓與原告，此有被告不爭執之代位賠
      償收據影本在卷可憑。被告固辯稱原告應證明曾將果菜公司讓與債權予旗豐公
      司之情事通知被告等語；然按被保險人因保險人應負保險責任之損失發生，而
      對於第三人有損失賠償請求權者，保險人得於給付賠償金額後，代位行使被保
      險人對於第三人之請求權；但其所請求之數額，以不逾賠償金額為限，保險法
      第五十三條第一項定有明文，此項保險人之代位權限，係屬一種法定代位權，
      其代位權之取得，係基於法律規定，當然移轉於保險人，即被保險人對於第三
      人之損害賠償請求權，於保險人向被保險人為保險給付之同時，不待被保險人
      另為債權讓與之表示，即法定移轉予保險人，毋庸另對應負損害賠償責任之該
      第三人為債權讓與之通知。則果菜商行已將其對保險金之權利轉讓予旗豐公司
      ，原告依此債權讓與，對旗豐公司給付保賠償金額後，依保險法第五十三條第
      一項之規定，當然取得此法定代位權，得行使原載貨證券持有人果菜公司得對
      被告之一切請求權，毋庸另對被告為債權讓與之通知，被告辯稱未為債權讓與
      之通知，原告非有權請求賠償之人，尚不足採。
五、系爭貨物之毀損之情形及貨物之毀損係發生於被告保管中：
    (一)原告主張系爭貨物係在被告占有中發生毀損情形，係提出載貨證券及新加坡政
      府環境保護局出具之銷毀證明書及公證報告等件影本為證。
    (二)被告雖辯稱系爭荔枝屬整櫃運送（FCL to FCL），貨物裝櫃等由託運人負責，
      託運人裝櫃封緘後始將整櫃交運，唯託運人對櫃內荔枝之情狀知之最詳，被告
      對貨物情狀無從查知，於系爭載貨證券上並無註記，即不得逕為推論被告表示
      櫃內貨物品質良好。況於整裝整拆之貨櫃運送，被告僅得核對記載貨櫃「外表
      」之情狀，對「櫃內貨物」是否有異常狀態，無法查明紀錄，是原告謂：因被
      告於載貨證券上無異常註記，即應認定被告接運之貨物原始情狀良好，於情於
      法皆有未合等語。然按載貨證券為證明交運時貨物表見情狀、數量、或重量之
      證明文件，故倘運送人認託運人所通知之貨物種類、品質、數量、情狀，與所
      收受之實際狀況有顯著跡象，疑其不相符合，或無法核對時，運送人或船長得
      不予載明，此為修正前海商法第九十八條第二項所明文規定。
    (三)系爭荔枝係由託運人裝疊入櫃，此亦為原告所不爭執，而原證一號載貨證券上
      固載有「SHIPPER'S  PACK LOAD COUNT & SEAL」、「SAID TO CONTAIN」（託
      運人裝填、計數及封印、據云內裝）等字句；然運送人就運送物之情狀、數量
      、或重量無法查核時，運送人在載貨證券上自得不予載明，以避免負證券文義
      之義務；若於載貨證券上已載明運送物之情狀、數量、或重量，則運送人以其
      記載為運送之標的，當亦有所瞭解，其進而為之承運，自應對之負責，而不得
      再以「無法查核」為由，而主張毋庸負責。被告於接收系爭貨物時即簽發原證
      一號之載貨證券，而載貨證券上並無其他異常註記，甚而記載所運送者，為一
      千八百簍之荔枝，且為新鮮的（FRESH），如被告因託運人裝櫃封緘後始將整
      櫃交運，而對貨物情狀無查核，則就荔枝是否為新鮮之情狀，自得不予載明；
      其既已將本批荔枝之情狀、數量、或重量等資料記載於載貨證券上，並進而承
      運，依前述條文規定及載貨證券之文義性以觀，自應推定被告接運之本批荔枝
      原始情狀良好。況載貨證背面條款12(5)約定：「The  carrier  shall  be at
      liberty  to open the container  and to inspect  the contents  of the
      container  without notice to the Merchant...」（運送人得自由開啟貨櫃
      ，並檢視貨櫃內之運送物，且無須通知貨主..），則被告對貨物之狀況既有權
      利查驗，其未查驗，空言貨物交付時非屬完好，自非可採。
    (四)原告主張系爭荔枝物運抵新加坡後損壞情形，亦據其提出西元一九九九年七月
      十三日新加坡政府環境保護局出具之銷毀證明書及公證報告等件為證。而公證
      報告之作成日期為西元一九九九年七月五日，申請日期為同年七月三日，調查
      日期為同年七月三日十六時三十分及七月五日十二時，觀察之結果為「受檢測
      之簍子中有四分之一至三分之一部分水果脫水嚴重，果皮表面呈黑褐色，部分
      其至完全變色，散發腐敗發酵之味道，並滲出乳白色液體」，嗣於七月十三日
      系爭荔枝即由新加坡政府境保護局銷毀，自堪信系爭荔枝運抵新加坡交付受貨
      人時已損壞。
    (五)系爭荔枝交予被告運送時之情形既屬完好，而運抵新加坡交予受貨人已出現變
      質變色等情形，自堪信系爭荔枝之毀損係發生於被告保管中。
六、被告辯稱系爭貨損係出於託運人疏於預冷，放置冰塊、堆存貨物及其包裝不當所
    致，依舊海商法第一百十三條第十二、十五及第十七款，被告不負本件貨損之賠
    償責任等語，經查：
    (一)依公證報告記載觀察情形為「....Partlow 圖顯示在Grid 27N後，溫度急速上
      升，表示極有可能冷凍裝置的電源被關閉或是停止運轉（六天運輸期間，據觀
      測並未出現解凍狀態），且Grid  2N後重新開始冷凍（也沒有通常之四段解凍
      循環），顯示冷凍裝置出現故障，因為這不是正常的冷凍作業狀態」。其所認
      定之毀損確認及原因為「水果暴露在高溫下，因為乾燥脫水，使得水果果皮裂
      開，導致果肉發酵」。而系爭載貨證券上已明確載明冷藏溫度須達２℃，然依
      被告所提溫度記錄器上所顯示之紀錄該冷凍櫃於六月二十七日後之溫度高於５
      ℃以上，顯見冷凍裝置於一九九九年六月二十七日至七月二日間係屬於失常之
      狀態。雖被告辯稱紀錄為一平滑之曲線，係因當時紀錄指針發生「卡針現象」
      ，其間無法紀錄櫃內之溫度。按於指針正常之情形，因櫃內循環進行除霜，溫
      度紀錄圖將呈現上下鋸齒之圖形，參酌圖上八十八年六月二十七日前之紀錄，
      即屬指針正常之例證，是原告以該紀錄圖主張，該時期櫃內溫度異常，即非實
      在等語。而證人即被告之職員鮑夢龍證稱「這張圖的紀錄方式，在冷凍櫃上之
      黑色的圓框，裡面的溫度是指針實際指到的數字，紀錄整個貨櫃的實際溫度狀
      況，溫度維持在兩度到五度的範圍，有定時除霜的功能，除霜時溫度會較高，
      但是機器會繼續運作，讓溫度都維持在二度的範圍左右，因此從被證三號（即
      溫度紀錄圖）的紀錄表來看，最高的除霜溫度在五度左右，實際上櫃內是維持
      在二度的範圍」，其並解釋溫度記錄圖上一長曲線維持在五度之原因為「當時
      紙有卡到，監測人員有調整紀錄，正巧當時在除霜的狀態，因此在指針在五度
      畫出一曲線」、「因為紙張在六月二十七日發生卡紙，所以紀錄表上六月二十
      七日係重複紀錄，後來測人員在七月二日才發現卡紙，調整的時候剛好是除霜
      溫度，才會在紀錄表上留下一長曲線。」（本院九十年三月二十七日言詞辯論
      筆錄）。經查，系爭溫度紀錄表上在五度℃的刻度，確有一平滑之曲線，固可
      認係因紀錄指針卡針，監測人員調整紀錄劃過之痕跡，然在發現卡紙前，系爭
      冷凍櫃內之溫度是否係維在二度左右，最高除霜溫度左右，仍無從證明。雖被
      告另提出溫度巡度紀錄影本一份，辯稱船員於船上所作之溫度巡度紀錄，亦顯
      示冷凍櫃運作正常等語。而證人鮑夢龍亦證稱「基本上船上的監測人員可以由
      原證十號（冷凍櫃）圖片上的長方形的溫度制器，由上面顯示之溫度也可以查
      知櫃內的溫度，每四小時會監測一次」、「....  被證五號是船員在船上紀錄
      的，船員到制器上顯示的液晶溫度的紀錄，會到七月二日才看到卡紙，是因為
      七月二日在新加坡卸貨，新加坡的監測人員才發現的。....  」（本院九十年
      三月二十七日言詞辯論筆錄），惟原告否認溫度巡度紀錄之真正，且船員如確
      按時巡度冷凍櫃之溫度，何以竟未發現溫度紀錄器有卡紙現象，直至新加坡卸
      貨時始為監測人員發現，是該溫度巡度紀錄是否真正，即有疑義；再參以公證
      報告判斷毀損原因為「水果暴露在高溫下，因為乾燥脫水，使得水果果皮裂開
      ，導致果肉發酵，自堪認系爭荔枝之損害係因冷凍櫃故障，溫度過高所致。系
      爭冷凍櫃被告雖辯稱貨主領貨後，運回貨櫃場，再測試結果，其測試錄顯示櫃
      內機械運作正常等語，亦此不能證明係同一只冷凍櫃，是難以此為被告有利之
      認定。
    (二)雖被告辯稱冷凍櫃之貨損，係因貨主提領貨櫃後未為「預冷」作業，即行裝填
      貨物所致，且貨主裝貨時，未依慣例放入冰塊保溼，以致發生損害，依舊海商
      法第一百十三條第十二、十五及第十七款，被告不負貨損之賠償責任等語。然
      運送人欲主張舊海商法第一百十三條之法定免責事由，須以運送人已依同法第
      一百零六及第一百零七條，使船具堪航能力及堪載能力，及對承運貨物之裝卸
      、搬移、堆存、保管、運送等事項注意及處置為前提，且海商法就上開二條文
      之責任採推定過失之原則，舉證責任在運送人。惟被告自承冷凍貨櫃上之溫度
      紀錄器發生卡針現象，足認運送過程中根本無法就冷凍櫃內之溫度做適當之監
      控，貨櫃既得視為貨艙之一部，被告所提供之船舶未具備舊海商法第一百零六
      條之堪載能力，應就本件貨損負損害賠償責任，從而，被告亦不得依舊海商法
      第一百十三條各款之規定主張免責。
七、綜上，系爭荔枝之毀損係發生於被告保管，且係因被告未使所提供之船舶具備堪
    載能力所致，自應對果菜商行負損害賠償責任，而果菜商行於西元一九九九年（
    民國八十八年）七月十七日已將系爭貨物所有權利、載貨證券所得主張之權利，
    且包括保險契上所有利益轉讓與旗豐公司，原告並於八十八年八月二十日理賠予
    旗豐公司新台幣一百零三萬二千三百七十二元，旗豐公司於同日將就系爭貨物所
    得主張之一切權利轉讓與原告，已如前述，原告自得被告依載貨證券之法律關係
    負損害賠償責任。依海商法第五條準用民法第六百三十八條第一項規定，運送物
    有喪失、毀損或遲到者，其損害賠償額應依其應交付時目的地之價值定之。而此
    項價值應以運送物應交付時目的地之實際價值為準，與所謂貨物出口價格或離岸
    價格並不相同。惟買賤賣貴以圖利乃一般交易常情，貨物在出口港之市價加上運
    費、稅金及保險費後，在目的港之市價，通常高於在出口港之市價。原告主張系
    爭貨物CIF之價格為新加坡幣四萬九千五百元，保險價值為上開價格加上百分之
    十，即新加坡幣五萬四千四百五十元，業據提出系爭貨物國際商業發票影本為證
    ，該發票上載明系爭貨物之交易價格為新加坡幣四萬九千五百元，至少可認為其
    最低之目的地價值為四萬九千五百元，原告主張再加上百分之十之保險價值，並
    無依據。惟依公證報告所載，每簍荔枝尚餘殘值新加坡幣五元，系爭荔枝共一千
    八百簍，系爭荔枝尚餘殘值新加坡九千元，扣除殘值後，系爭荔枝之損害賠償額
    應為新加坡幣四萬零五百元，再依一新加坡幣兌換新台幣一八點九六元計算，共
    折合新台幣七十六萬七千八百八十元。故原告請求被告賠償荔枝之損害，共計新
    台幣七十六萬七千八百八十元，自屬有據。
八、末被告辯稱系爭荔枝於八十八年七月二日即已交付受貨人果菜公司，其縱有損害
    賠償請求權利，亦已於八十九年七月二日即罹於時效而消滅。於時效屆至前，果
    菜公司從未對被告有所請求，其請求權應已罹於時效消滅，且本件原告訴訟代理
    人於八十九年六月二十九日代原告提起本件訴訟，未提出委任狀，原告之起訴非
    合法，不生中斷時效之效力等語。然查，依原告之受任人宏聲海事商務法律事務
    所於八十八年十一月二十二日曾發函向被告索賠之文件，即告知被告原告已取得
    保險代位權，且系爭載貨證券之持有人亦已將對運送人之求償權轉讓予原告，嗣
    被告並回函表示已收到上開文件，有原告八十八年十一月二十二日之索賠償影本
    一份、被告八十八年十一月二十四日回函影本一份在卷可憑；再依被告八十九年
    六月五日之往來函件可知，原告曾於八十九年二月十九日及六月五日向被告公司
    求償，被告於八十九年六月五日函覆並提出四萬五元之要約以圖達成和解等語。
    嗣原告並八十九年六月二十九日提起本件訴訟，其損害賠償請求權並未罹於時效
    。再按原告訴代理人代原告提起本件訴訟，固漏未提出委任狀，然按於能力、法
    定代理權或為訴訟所必要之允許有欠缺之人所為之訴訟行為，經取得能力之本人
    ，取得法定代理權或允許權之人、法定代理人或有允許權人之承認，溯及於行為
    時發生效力，民事訴訟法第四十八條定有明文，而民事訴訟法第四十八條之規定
    ，於訴訟代理準用之，同法第七十五條第二項定有明文。原告已於九十一年六月
    二十八日提出委任狀，並追認訴訟代理人先前所為之一切訴訟行為，使溯及於行
    為時發生效力，則原告訴訟代理人代原告提起本件訴訟之行為，仍為有權代理，
    被告辯稱原告起訴不合法等語，即不足採。
九、綜上所述，原告依債權讓與、保險法第五十三條之規定，代位果菜商行依載貨證
    券之法律關係，請求被告賠償系爭荔枝貨損有理由，被告之抗辯，為無可採。從
    而，原告請求被告給付新台幣七十六萬七千八百八十元及自起訴狀繕本送達之翌
    日即八十九年七月八日起至清償日止，按週年利率百分之五計算之利息，為有理
    由，應予准許，逾此部分之請求，則為無理由，應予駁回。原告備位聲明與先位
    聲明僅為幣別請求之差異，原告得請求之賠償，既經認定為新台幣七十六萬七千
    八百八十元，其敗訴部分，縱換算為新加坡幣，亦無從為准許，其備位聲明部分
    爰併予駁回。
十、兩造陳明願供擔保，聲請宣告假執行或免為假執行，就原告勝訴部分，經核並無
    不合，爰各酌定相當之擔保金額，一併准許之。至原告敗訴部分，其假執行之聲
    請，即失所附麗，應併予駁回。
十一、本件事實已臻明確，兩造其餘攻擊或防禦之方法，經核於判決結果無何影響，
    爰不一一論述，附此敘明。
十二、結論：原告之訴為一部分有理由，一部分無理由，依民事訴訟法第七十九條但
    書、第三百九十條第二項、第三百九十二條，判決如主文。
中　　　華　　　民　　　國　　九十一　　年　　　七　　　月　　三十一　　日
                              民事第三庭法      官　吳青蓉
右為正本係照原本作成
如對本判決上訴，須於判決送達後廿日內向本院提出上訴狀
中　　　華　　　民　　　國　　九十一　　年　　　八　　　月　　　二　　　日
　　　　　　　　　　　　　　　　　　　　法院書記官　吳芳玉
